【裁判字號】    95,訴,760
【裁判日期】    951128
【裁判案由】    損害賠償
【裁判全文】
臺灣新竹地方法院民事判決               95年度訴字第760號
原      告  丙○○
            乙○○
被      告  甲○○
上列當事人間請求損害賠償事件，經原告提起刑事附帶民事訴訟
，由本院刑事庭裁定移送前來，本院於民國95年11月14日辯論終
結，判決如下：
    主  文
被告應給付原告丙○○新臺幣壹拾萬貳仟佰零陸元；給付原告
乙○○新臺幣陸仟伍佰捌拾貳元，及均自民國九十五年二月二十
四日起至清償日止，按週年利率百分之五計算之利息。
原告其餘之訴駁回。
訴訟費用由被告負擔二五分之二、原告丙○○負擔二五分之八，
餘由原告乙○○負擔。
本判決第一項得假執行。但被告如於假執行程序實施前，以新臺
幣壹拾萬貳仟佰零陸元為原告丙○○預供擔保，以新臺幣陸仟
伍佰捌拾貳元為原告乙○○預供擔保，得免為假執行。
原告其餘假執行之聲請駁回。
    事實及理由
甲、程序方面
    按訴狀送達後，原告不得將原訴變更或追加，但擴張或減縮
    應受判決事項之聲明者，不在此限，民事訴訟法第255條第1
    項第3款定有明文。查本件原告提起刑事附帶民事訴訟時，
    係請求被告應分別給付原告丙○○新臺幣（下同）1,504,18
    0元、原告乙○○151,455元，及均自刑事附帶民事起訴狀繕
    本送達翌日（即民國95年2月24日）起至清償日止，按週年
    利率百分之5計算之利息，嗣於訴訟中進行中更正請求被告
    應分別給付原告丙○○1,152,761元、原告乙○○149,455元
    ，及均自刑事附帶民事起訴狀繕本送達翌日（即95年2月24
    日）起至清償日止，按週年利率百分之5計算之利息，應認
    係減縮應受判決事項之聲明，揆諸前開規定，核無不合，應
    予准許。
乙、實體方面
壹、原告主張：
一、緣被告於94年3月24日晚間10時10分許，駕駛其友人即訴外
    人趙中慶所有車號JK─4369號之客貨兩用車（下稱系爭車輛
    ），沿新竹縣湖口鄉○○村○○路由東往西方向行駛，迨於
    同日晚間10時20分許，行經和愛路與民族街之閃光黃燈號誌
    之交岔路口時，本應注意汽車行駛時，駕駛人應注意車前狀
    況，隨時採取必要之安全措施，而閃光黃燈表示「警告」，
    應減速接近路口，小心通過，而依事發當時天候晴，夜間有
    照明、道路無缺陷及障礙物、視距良好等情以觀，顯無不能
    注意情事，詎被告竟疏未減速接近路口，且未注意交岔路口
    之人車動態，隨時採取必要之安全措施，逕自直行欲通過路
    口，適原告丙○○騎乘車號GY2─320號之重型機車（下稱系
    爭機車）附載原告乙○○行抵該路口，二車遂發生碰撞，原
    告丙○○因而受有左鎖骨骨折、骨盆腔骨折、背部挫傷，左
    肩、左膝、右小腿、右大腿等多處擦傷之傷害，原告乙○○
    則受有頭部外傷、右膝擦傷合併扭傷等傷害，而被告所涉之
    過失傷害犯行，亦經本院刑事庭以94年度簡上字第114號判
    決判處有期徒刑3月，如易科罰金，以佰元折算一日確定
    在案。是被告既為領有駕駛執照之汽車駕駛人，當知悉並應
    遵守道路交通安全規則之規定，然被告竟疏未注意而違反前
    開規定，致發生本件車禍，且造成原告分別受有前開傷害，
    則依民法第184條第1項前段、第193條第1項、第195條第1項
    前段、第216條之規定，被告自應就原告分別所受之損害負
    賠償責任。茲就賠償項目及範圍分述如次：
(一)原告丙○○部分—共計1,152,761元：
  1.醫藥費部分330,064元：
    原告丙○○因本件車禍受傷後，迄今業已支出醫療費用51,1
    83元，扣除被告前給付原告丙○○31,119元，被告尚須賠償
    原告丙○○20,064元。又依敏盛綜合醫院診斷證明書所述，
    原告丙○○尚須進行消疤療程，經敏盛綜合醫院估算費用為
    60,000元；另原告丙○○前往李訓宗診所求診，亦經其口頭
    告知，如欲有效美白、去疤，約略估計至少須花費300,000
    至400,000元，是雖現無法預估數額，惟暫訂請求310,000元
    。綜上，原告丙○○自得請求被告賠償330,064元（20064＋
    310000＝330064）。
  2.增加生活上之需要部分161,700元：
    原告丙○○因本件車禍受傷後，自94年3月24日起至同年月2
    5日止、自同年月25日起至同年月29日止、自同年月29日起
    至同年4月10日止，先後至財團法人天主教湖口仁慈醫院、
    財團法人天主教聖保祿修女會醫院、德仁醫院住院休養共計
    17日；又依據財團法人天主教聖保祿修女會醫院診斷證明書
    所述，原告丙○○宜休養2個月等語，是原告丙○○於住院
    17日期間及在家休養2個月期間，合計共計77日，均有賴原
    告丙○○母親之照料看護，參以最高法院88年度臺上字第18
    27號判決意旨，此種親屬基於身分關係之恩惠，自不能加惠
    於加害人即被告，故由親屬看護時，雖無現實看護費之支付
    ，但應衡量及比照僱用職業護士看護情形，認被害人之原告
    仍受有看護費之損害，爰以看護費用每日2,100元計算（見
    本院95年11月14日言詞辯論筆錄），請求被告賠償看護費用
    共161,700元（2100×77＝161700）。
  3.所受損害及所失利益部分30,997元：
    原告丙○○原就讀於中國科技大學財稅系，因本件車禍受傷
    須長期休養而被迫辦理休學，致原告丙○○原已繳交之學費
    、書籍費用共計46,072元，經扣除休學退費15,075元後，受
    有30,997元之損害（00000－00000＝30997），是原告丙○
    ○自得請求被告賠償。
  4.慰撫金部分650,000元：
    按愛美係人之天性，原告丙○○年方20歲，正值妙齡、青春
    洋溢之花樣年華，比一般人付出更多心力保養顧惜外表儀態
    ，卻因本次事故造成身體傷害及多處傷痕，雖經診斷得施以
    美白、除痕等療程，惟能否達到完全無痕之程度，仍有疑義
    ，是原告丙○○除須忍受治療期間之長期痛苦、對治療後身
    體外觀美醜之心理不安，心神受創無法舒緩，甚被迫休學而
    無法再繼續與同學好友一同學習外，復尚須忍受被告毫無善
    意之回應，爰斟酌被告之加害程度、事後處理態度之惡劣及
    造成原告丙○○之身體、精神傷害等情事，爰請求被告給付
    650,000元之慰撫金。
  5.綜上，原告共得請求被告賠償1,172,761元（330064＋16170
    0＋30977＋650000＝0000000），扣除被告前已給付原告丙
    ○○之慰問金20,000元後，被告尚須賠償原告丙○○1,152,
    761元（0000000－00000＝0000000）。
(二)就原告乙○○部分—共計149,455元
  1.醫藥費部分1,455元：
    原告乙○○因本件車禍受傷後，業已支出醫療費用1,455元
    。
  2.慰撫金部分150,000元：
    按愛美係人之天性，原告乙○○年方20歲，正值妙齡、青春
    洋溢之花樣年華，比一般人付出更多心力保養顧惜外表儀態
    ，卻因本次事故造成身體傷害及多處傷痕，是原告乙○○除
    須忍受治療期間之長期痛苦、對治療後身體外觀美醜之心理
    不安，心神受創無法舒緩外，復尚須忍受被告毫無善意之回
    應，爰斟酌被告之加害程度、事後處理態度之惡劣及造成原
    告乙○○之身體、精神傷害等情事，爰請求150,000元之慰
    撫金。
  3.綜上，原告共得請求被告賠償151,455元（1455＋150000＝
    151455），扣除被告前給付原告乙○○2,000元，被告尚須
    賠償原告乙○○149,455元（000000－0000＝149455）。
二、為此，爰依侵權行為之法律關係，訴請被告負損害賠償之責
    任。並聲明：(一)被告應給付原告丙○○1,152,761元，及自
    刑事附帶民事起訴狀繕本送達翌日（即95年2月24日）起至
    清償日止，按週年利率百分之5計算之利息。(二)被告應給付
    原告乙○○149,455元，及自刑事附帶民事起訴狀繕本送達
    翌日（即95年2月24日）起至清償日止，按週年利率百分之5
    計算之利息。(三)原告均願供擔保以代釋明，請准宣告假執行
    。
貳、被告則以：
一、被告對於確有因不慎之駕車行為撞及原告，並致原告分別受
    有前開傷害，且對於本院94年度簡上字第114號刑事判決所
    認定之侵權行為事實均不爭執。惟原告丙○○主張往後之消
    疤療程費用，前後說法不一，是其請求被告賠償310,000元
    云云，實不足採；又看護應視其必要性，本件依原告丙○○
    所受傷勢，於住院期間固有看護之必要，惟原告丙○○主張
    以住院天數加計在家療養天數共77日計算看護費用，顯無理
    由；再依一般情形，學生發生車禍，僅向校方請病假休養即
    足，原告丙○○竟辦理休學，顯不合情理，且縱認有休學必
    要，學雜費亦可辦理退費，則原告丙○○請求被告給付學費
    等損失，亦屬無據；復原告二人於本件車禍均僅受有輕傷害
    ，均非屬情節重大，則其等分別請求被告賠償650,000元、
    150,000元之慰撫金，亦顯屬過高；況論，本件車禍之肇事
    主因，係歸責於原告丙○○違反道路交通安全規則第94條第
    3項規定，於行經閃光紅燈號誌路口，疏未注意前方路口人
    車動態，且其為支線車道，竟未讓幹道車之被告優先通行，
    而原告乙○○為原告丙○○所附載之人，故原告乙○○就本
    件車禍亦有過失，被告自得就原告所受之損害主張過失相抵
    ；末查，被告於本件車禍事故發生後，業已給付原告丙○○
    31,119元之住院費用及20,000元之慰問金，且已給付乙○○
    2,000元之慰問金，另又給付原告丙○○所騎乘系爭機車之
    修理費用13,980元等語置辯。
二、並聲明：(一)原告之訴及假執行之聲請均駁回。(二)如受不利之
    判決，願供擔保免於假執行。
、得心證之理由：
    本件所應審究之爭點者，厥為：(一)原告所請求各項損害賠償
    之金額是否適當？(二)原告就本件車禍事故之發生是否與有過
    失？如有過失，其過失比例為何？茲析述如次：
一、原告所請求各項損害賠償之金額是否適當？
(一)查原告主張被告於前揭時間，駕駛系爭車輛行經上開地點時
    ，本應注意汽車行駛時，駕駛人應注意車前狀況，隨時採取
    必要之安全措施，而閃光黃燈表示「警告」，應減速接近路
    口，小心通過，而依事發當時天候晴，夜間有照明、道路無
    缺陷及障礙物、視距良好等情以觀，顯無不能注意情事，詎
    被告竟疏未減速接近路口，且未注意交岔路口之人車動態，
    隨時採取必要之安全措施，貿然直行穿越上開路口，撞及原
    告丙○○騎乘、搭載原告乙○○之系爭機車，致原告丙○○
    受有左鎖骨骨折、骨盆腔骨折、背部挫傷，左肩、左膝、右
    小腿、右大腿等多處擦傷之傷害，原告乙○○則受有頭部外
    傷、右膝擦傷合併扭傷等傷害，而被告所涉之過失傷害犯行
    ，經本院刑事庭以94年度簡上字第114號判決判處有期徒刑3
    月，如易科罰金，以佰元折算一日確定在案之事實，業據
    原告提出財團法人天主教湖口仁慈醫院診斷證明書、財團法
    人天主教聖保祿修女會醫院診斷證明書、德仁醫院診斷證明
    書、臺灣新竹地方法院檢察署檢察官聲請簡易判決處刑書及
    本院竹北簡易庭94年度竹北交簡字第422號刑事簡易判決等
    件為證，且經本院依職權調閱本院刑事庭94年度竹北交簡字
    第422號、94年度簡上字第114號刑事卷證核閱無訛，並為被
    告所不爭執，自堪信原告之前開主張為實在。
(二)按汽車行駛時，駕駛人應注意車前狀況，並隨時採取必要之
    安全措施；道路交通安全規則第94條第3項定有明文。又閃
    光黃燈表示「警告」，車輛應減速接近，注意安全，小心通
    過。閃光紅燈表示「停車再開」，車輛應減速接近，先停止
    於交岔路口前，讓幹道車優先通行後認為安全時，方得續行
    ，道路交通標誌標線號誌設置規則第211條第1項亦有規定。
    經查，被告為領有合格駕駛執照之駕駛人，此有被告之駕駛
    執照影本附於偵查卷可稽（見臺灣新竹地方法院檢察署94年
    度偵字第4046號偵查卷第33頁），是其於駕駛系爭車輛行經
    系爭肇事路段時，自應遵守上開規定，並負有遵守上開法律
    規定之注意義務，而依車禍當時天候晴，夜間有照明，肇事
    路段為閃光號誌之交岔路口內直路，道路為乾燥無缺陷，亦
    無障礙物之柏油路面，視距良好等情，有道路交通事故調查
    報告表(一)、(二)各1份、道路交通事故照片黏貼紀錄表附於偵
    查卷為憑（見同上偵查卷第18至19頁、第27至30頁），是依
    車禍當時之前開客觀情狀觀之，並無不能注意之情事，詎被
    告竟疏於注意前開規定，肇致本件車禍，而本件經送請臺灣
    省竹苗區車輛行車事故鑑定委員會鑑定，其鑑定結果亦同認
    被告之過失行為為本件肇事之次因，亦有該委員會於94年7
    月1日竹苗鑑940269字第0945302192號函暨所附鑑定意見書1
    件附於前開偵查卷可佐（見同上偵查卷第44至46頁），則其
    就本件車禍之發生自有過失甚明，復其上揭過失並因而造成
    原告分別受有前開傷害，則其過失行為與原告分別所受前開
    各該傷害間，自具有相當因果關係之情，亦堪認定。
(三)按因故意或過失，不法侵害他人之權利者，負損害賠償責任
    ；又汽車、機車或其他非依軌道行駛之動力車輛，在使用中
    加損害於他人者，駕駛人應賠償因此所生之損害；再不法侵
    害他人之身體或健康者，對於被害人因此喪失或減少勞動能
    力或增加生活上之需要時，應負損害賠償責任；另不法侵害
    他人之身體、健康、名譽、自由、信用、隱私、貞操，或不
    法侵害其他人格法益而情節重大者，被害人雖非財產上之損
    害，亦得請求賠償相當之金額，民法第184條第1項前段、第
    191條之2、第193條第1項、第195條第1項前段分別定有明文
    。查被告因上揭過失駕車行為肇致本件車禍，並因而致原告
    分別受有前開傷害等情，業如前述，則原告依據前開規定，
    各請求被告賠償其所受之損害，自屬有據。茲就原告請求之
    各項損害及金額是否允當，分別審核論述如后：
  1.原告丙○○部分：
  (1)醫藥費部分：
    原告丙○○主張因本件車禍受傷後，先後至天主教湖口仁慈
    醫院、財團法人天主教聖保祿修女會醫院、德仁醫院、敏盛
    綜合醫院、李訓宗診所就診，共支出醫療費用20,064元之事
    實，業據其提出桃聯救護車有限公司臨時收據、德仁醫院醫
    療費用收據、天主教湖口仁慈醫院醫療費用收據、財團法人
    天主教聖保祿修女會醫院醫療費用收據、敏盛綜合醫院醫療
    費用收據、李訓宗診所門診收據等件為證，經核其前開各該
    證明書記載醫療項目確均屬治療上之必要費用，且為被告所
    不爭執，則原告丙○○此部分主張堪可採信。至原告丙○○
    另主張經敏盛綜合醫院診斷估算倘欲進行消疤療程費用為60
    ,000 元，及經李訓宗診所口頭告知，如欲有效美白、去疤
    ，約略估計至少須花費300,000元至400,000元，爰暫請求31
    0,000元之將來醫療費用云云，固據提出敏盛綜合醫院診斷
    證明書1件為證，惟此已為被告所否認，經查，敏盛綜合醫
    院前開診斷證明書僅簡略記載「須打消疤針（3週1次）
    美白導入療程美白藥膏，估計費用陸萬元」等語，並無從
    認定該等療程係屬治療上所需之必要療程，亦無從認定該等
    費用係屬必要之醫療費用，則前開診斷證明書尚無從遽為有
    利於原告丙○○之認定，此外，原告丙○○就其此部分主張
    ，並未能另舉他證以實其說，則其此部分主張尚難採信。
  (2)看護費用部分：
    按親屬照顧被害人之起居，固係出於親情，但親屬看護所付
    出之勞力，並非不能評價為金錢，只因兩者身分關係密切而
    免除支付義務，此種親屬基於身分關係之恩惠，自不能加惠
    於加害人，故應衡量及比照僱用職業護士看護情形，認被害
    人受有相當看護費之損害，得向加害人求償（最高法院93年
    度台上字第472號判決參照）。查原告丙○○主張自94年3月
    24日起至同年月25日止、自同年月25日起至同年月29日止、
    自同年月29日起至同年4月10日止，先後至財團法人天主教
    湖口仁慈醫院、財團法人天主教聖保祿修女會醫院、德仁醫
    院住院休養共17日，期間均由其母親照料其之起居生活，爰
    以每日看護費用2,100元計算，請求被告賠償看護費用35,70
    0元（2100×17＝35700）等情，業為被告所不爭執（見本院
    95年11月14日言詞辯論筆錄），本院審酌原告丙○○因本件
    車禍受有左鎖骨骨折、骨盆腔骨折、背部挫傷，左肩、左膝
    、右小腿、右大腿等多處擦傷之傷害，傷勢非輕，堪認其於
    前開住院期間確有須仰賴看護人員全日照護之必要，而經核
    原告所請求之看護費用計算標準（即每日2,100元），亦符
    合社會一般職業看護之行情，揆諸前開說明，應認原告丙○
    ○此部分請求，為有理由。至原告丙○○另主張依財團法人
    天主教聖保祿修女會醫院診斷證明書所載「宜休養2個月」
    等語，是其出院後尚需全日看護照料2個月之必要，爰亦以
    每月2,100元計算，請求被告賠償看護費用126,000元（2100
    ×60＝126000）云云，固據其提出財團法人天主教聖保祿修
    女會醫院診斷證明書1件為證，惟此已為被告所否認，經查
    ，財團法人天主教聖保祿修女會醫院前開診斷證明書固載明
    「宜休養2個月」等語，惟此僅足認定依原告丙○○所受傷
    勢宜休養2個月，並無從遽認原告丙○○完全無法自理生活
    ，而有聘請看護人員全日照料之必要，而原告丙○○就其出
    院後仍完全無法自理生活，並有聘請看護人員全日照料之必
    要乙節，並未能提出任何證據以實其說，則其此部分之主張
    ，要非足採。
  (3)所受損害及所失利益部分：
    原告丙○○另主張原就讀於中國科技大學財稅系，因本件車
    禍受傷而被迫辦理休學，以便長期休養，致其扣除休學退費
    15,075元後，尚受有學費、書籍費用共計30,997元之損害（
    00000－00000＝30997）云云，惟此亦為被告所否認，按損
    害賠償之債，以有損害之發生及有責任原因之事實，並二者
    之間，有相當因果關係為成立要件；故原告所主張損害賠償
    之債，如不合於此項成立要件者，即難謂有損害賠償請求權
    存在（最高法院48年度臺上字第481號判例意旨參照）；又
    所謂相當因果關係，係指依經驗法則，綜合行為當時所存在
    之一切事實，為客觀之事後審查，認為在一般情形上，有此
    環境，有此行為之同一條件，均發生同一之結果者，則該條
    件即為發生結果之相當條件，行為與結果即有相當之因果關
    係；反之，若在一般情形上，有此同一條件存在，而依客觀
    之審查，認為不必皆發生此結果者，則該條件與結果並不相
    當，不過為偶然之事實而已，其行為與結果間即無相當因果
    關係，此觀最高法院87年度臺上字第154號判決意旨亦明。
    經查，原告丙○○自承：「（法官問：為何當初會決定休學
    ？）因為我車禍後真的無法走路，沒有辦法去上學，請假請
    太久我怕其他同學會覺得不公平，我父母親要工作也無法帶
    我去上學，這樣會造成家人之困擾，當初校方有跟我提議說
    是否要考慮住校比較方便，但我也怕麻煩同學，所以我才決
    定休學。」等語（見本院95年11月14日言詞辯論筆錄），足
    徵原告丙○○於本件車禍事故發生後，本得以向學校請假，
    或請父母協助上學，甚校方亦曾建議其住校以便就學等方式
    繼續完成學業，依此，足認原告丙○○殊無因本件車禍受傷
    即無法上學、完成學業，且必須辦理休學之情，揆諸前開說
    明，其車禍受傷與辦理休學二者間難謂有因果關係之存在，
    實難認原告丙○○所支付之學費及書籍費用係因被告侵權行
    為所造成之損害；況原告丙○○支付上開學費及書籍費用，
    其預期之利益為上學及學習，並非取回該學費及書籍費用，
    亦難認原告丙○○得以可得預期之利益損失為由，請求金錢
    賠償，故原告丙○○此部分主張亦非可採。
  (4)慰撫金部分：
    按慰藉金係以精神上所受無形之痛苦為準，非如財產損失之
    有價額可以計算，究竟如何始認為相當，自應審酌被害人及
    加害人之地位、家況、並被害人所受痛苦之程度、與其家屬
    之關係暨其他一切情事，定其數額（最高法院48年度臺上字
    第798號判例意旨參照）。本件原告丙○○因本次事故造成
    身體傷害，且住院達17日，堪認傷勢非輕，又原告丙○○除
    須承受治療之痛苦及行動上之不便外，亦增加生活上困擾，
    是原告丙○○主張受有相當之精神上損害，堪認非虛，則其
    依民法第195條第1項之規定請求精神慰撫金，核屬有據。本
    院審酌原告丙○○目前就讀中國科技大學四年級，其於94年
    度之所得收入為15,906元，名下並無任何財產，至被告為高
    中畢業，目前租屋居住，其現於市場擺攤販賣早餐維生，月
    收入約20,000餘元，其名下除有1部機車外，並無任何財產
    等各情，此經兩造各自陳明在卷，並為兩造互所不爭執，復
    經本院依職權向稅務電子閘門函查明確，亦有稅務電子閘門
    財產所得調件明細表附卷可稽，爰斟酌兩造學經歷、身分、
    地位、經濟狀況、原告丙○○所受傷害程度及被告之過失程
    度等一切情狀，認原告丙○○請求650,000元慰撫金核屬過
    高，應予酌減為250,000元為適當，至其逾此部分之請求，
    為無理由，不應准許。
  (5)綜上所述，原告丙○○所受損害數額共計305,764元（即200
    64+35700+250000＝305764）。
  2.原告乙○○部分：
  (1)醫藥費部分：
    原告乙○○主張因本件車禍受傷後，迄今業已支出醫療費用
    1,455元之事實，業據其提出天主教湖口仁慈醫院醫療費用
    收據、中醫診所藥品明細收據、臺北市萬芳醫院醫療費用收
    據等件為證，而核其前開各該證明書記載醫療項目確均屬治
    療上之必要費用，且為被告所不爭執，則原告乙○○此部分
    主張堪可採信。
  (2)慰撫金部分：
    按慰藉金係以精神上所受無形之痛苦為準，非如財產損失之
    有價額可以計算，究竟如何始認為相當，自應審酌被害人及
    加害人之地位、家況、並被害人所受痛苦之程度、與其家屬
    之關係暨其他一切情事，定其數額（最高法院48年度台上字
    第798號判例意旨參照）。本件原告乙○○主張其受此傷害
    ，身心俱受痛苦，為此，依民法第195條第1項之規定，請求
    150,000元之精神慰撫金等情，本院審酌原告乙○○因本件
    車禍受有頭部外傷、右膝擦傷合併扭傷等傷害，則其主張受
    有精神上損害，雖堪認非虛，惟斟酌原告乙○○所受之前開
    傷害均屬皮肉外傷，傷勢尚輕，另酌以原告乙○○為中國科
    技大學畢業，目前待業中，其於94年度之所得收入為34,340
    元，名下並無任何財產，至被告為高中畢業，目前租屋居住
    ，其現於市場擺攤販賣早餐維生，月收入約20,000餘元，其
    名下除有1部機車外，並無任何財產等各情，業經兩造各自
    陳明在卷，並為兩造互所不爭執，復經本院依職權向稅務電
    子閘門函查明確，亦有稅務電子閘門財產所得調件明細表附
    卷可稽，爰斟酌兩造學經歷、身分、地位、經濟狀況、原告
    乙○○所受傷害程度及被告之過失程度等一切情狀，認原告
    乙○○請求150,000元慰撫金核屬過高，應予酌減為20,000
    元為適當，至其逾此部分之請求，為無理由，應予駁回。
  (3)綜上所述，原告乙○○所受損害數額共計21,455元（即1455
    +20000＝21455）。
二、原告就本件車禍事故之發生是否與有過失？如有過失，其過
    失比例為何？
    按損害之發生或擴大，被害人與有過失者，法院得減輕賠償
    金額或免除之；前開規定於被害人之代理人或使用人與有過
    失者，準用之，民法第217條第1項、第3項定有明文。次按
    汽車行駛至交岔路口，其行進、轉彎，應依下列規定：二、
    行至無號誌或號誌故障而無交通指揮人員指揮之交岔路口，
    支線道車應暫停讓幹線道車先行。未設標誌、標線或號誌劃
    分幹、支線道者，少線道車應暫停讓多線道先行；車道數相
    同時，轉彎車應暫停讓直行車先行；同為直行車或轉彎車者
    ，左方車應暫停讓右方車先行。但在交通壅塞時，應於停止
    線前暫停與他方雙向車輛互為禮讓，交互輪流行駛，道路交
    通安全規則第102條第1項第2款定有明文。又閃光黃燈表示
    「警告」，車輛應減速接近，注意安全，小心通過。閃光紅
    燈表示「停車再開」，車輛應減速接近，先停止於交岔路口
    前，讓幹道車優先通行後認為安全時，方得續行，道路交通
    標誌標線號誌設置規則第211條第1項亦有規定。經查，系爭
    肇事之和愛路與民族街為閃光號誌之交岔路口，而和愛路為
    閃光黃燈之幹線道，民族街為閃光紅燈之支線道，復參以車
    禍當時天候晴，夜間有照明，肇事路段為閃光號誌之交岔路
    口內直路，道路為乾燥無缺陷，亦無障礙物之柏油路面，且
    視距良好等情，有道路交通事故調查報告表(一)、(二)各1份、
    道路交通事故照片黏貼紀錄表附於偵查卷為憑（見同上偵查
    卷第18至19頁、第27至30頁），是依車禍當時之前開客觀情
    狀觀之，並無不能注意之情事，詎原告丙○○執照騎乘系爭
    機車、附載原告乙○○行駛於閃光紅燈支線道之民族街，途
    經肇事路口並未暫停讓行駛於幹線道之被告所駕之系爭車輛
    先行，足見原告丙○○就本件車禍之發生亦顯有過失，而本
    件經送請臺灣省竹苗區車輛行車事故鑑定委員會鑑定，其鑑
    定結果亦同認原告丙○○駕駛重機車行經閃光紅燈號誌岔路
    口支線道車未讓幹道車先行為肇事主因，亦有前開該委員會
    94年7月1日竹苗鑑字940269第0945302192號函暨所附鑑定意
    見書1份附於上開偵查卷可參（見同上偵查卷第44至46頁）
    ，而原告就此亦未爭執，準此，堪認原告丙○○就本件車禍
    之發生顯與有過失之情，堪可認定，而原告乙○○係因藉駕
    駛人即原告丙○○載送而擴大其活動範圍，故應認原告丙○
    ○係原告乙○○之使用人，揆諸前揭法條規定，原告乙○○
    就本件事故發生應認亦與有過失。是本院審酌上開肇事情節
    ，且依肇事雙方原因力之強弱與過失之輕重，爰認定應減輕
    被告賠償責任10分之6，亦即被告應負10分之4之責任，是被
    告就原告丙○○、乙○○分別所負損害賠償金額應依比例減
    輕為122,306元、8,582元（305764×4/10＝122306、21455
    ×4/10＝8582，小數點後四捨五入）。從而，原告丙○○、
    乙○○經分別扣除前開業已領取之被告慰問金20,000元、2,
    000元後，原告丙○○尚得請求被告賠償102,306元（000000
    －00000＝102306），原告乙○○尚得請求被告賠償6,582元
    （0000－0000＝6582）。至被告雖另辯稱其尚有給付原告丙
    ○○所騎乘系爭機車之修理費13,980元等語，惟查，原告丙
    ○○車禍當時所騎乘之系爭機車並非原告丙○○或乙○○所
    有，而係向訴外人賴素霞所借用，此為被告所不爭執，又被
    告所給付之機車修理費亦係直接給付與機車修理行，亦據被
    告於警詢中所供承（見同上偵查卷第7頁），則被告所給付
    之機車修理費既係被告與系爭機車車主間另一侵權行為之法
    律關係，核與原告無涉，是被告所給付之前開金額自無從自
    原告所請求之損害賠償額中扣抵，附此敘明。
肆、綜上所述，原告丙○○本於侵權行為法律關係，請求被告給
    付102,306元，原告乙○○本於侵權行為法律關係，請求被
    告給付6,582元，為有理由，應予准許，至逾此部分之請求
    ，則無理由，應予駁回。
伍、本判決第一項所命被告給付之金額未逾500,000元，應依民
    事訴訟法第389條第1項第5款之規定依職權宣告假執行，是
    原告陳明願供擔保聲請宣告假執行，核無必要，至原告其餘
    假執行之聲請，則因該部分訴之駁回而失所依據，應併予駁
    回。又被告陳明願供擔保，聲請宣告免為假執行，經核本判
    決原告勝訴部分，要無不當，爰酌定相當之擔保金額併准許
    之，並諭知如主文第4項所示。
陸、本件事證已臻明確，兩造其餘主張及舉證，經審酌與判決結
    果尚不生影響，均不另論述，併予敘明。
據上論結，本件原告之訴為一部有理由，一部無理由，應依民事
訴訟法第79條、第389條第1項5款、第392條第2項，判決如主文
。
中    華    民    國    95    年    11    月    28    日
                  民事第一庭    法  官  高敏俐
以上正本係照原本作成。
如對本判決上訴，須於判決送達後20日內向本院提出上訴狀。
中    華    民    國    95    年    11    月    28    日
                                書記官  黎秀娟


司法院資訊處製作；財團法人民間司法改革基金會備份。
